【裁判字號】    98,台非,196
【裁判日期】    980716
【裁判案由】    竊盜
【裁判全文】
最高法院刑事判決              九十八年度台非字第一九六號
上  訴  人  最高法院檢察署檢察總長
被      告  甲○○
上列上訴人因被告竊盜案件，對於台灣板橋地方法院中華民國九
十七年三月十二日第一審確定判決（九十六年度易字第三二三五
、三四七九號，起訴案號：台灣板橋地方法院檢察署九十六年度
偵字第二０五二九、一一四七一號），認為違法，提起非常上訴
，本院判決如下：
    主  文
原判決撤銷。
甲○○攜帶兇器竊盜，處有期徒刑陸月，如易科罰金，以新台幣
貳仟元折算壹日，減為有期徒刑參月，如易科罰金，以新台幣貳
仟元折算壹日。扣案之黑色口罩壹只、鴨舌帽壹頂、藍色牛仔褲
、水藍色套頭毛衣各壹件，均沒收。又攜帶兇器竊盜，處有期徒
刑陸月，如易科罰金，以新台幣貳仟元折算壹日，減為有期徒刑
參月，如易科罰金，以新台幣貳仟元折算壹日。扣案之黑色口罩
壹只、鴨舌帽壹頂、藍色牛仔褲、水藍色套頭毛衣各壹件，均沒
收。又攜帶兇器竊盜，處有期徒刑陸月，如易科罰金，以新台幣
貳仟元折算壹日，減為有期徒刑參月，如易科罰金，以新台幣貳
仟元折算壹日。扣案之黑色口罩壹只、鴨舌帽壹頂、藍色牛仔褲
、水藍色套頭毛衣各壹件，均沒收。又攜帶兇器竊盜，處有期徒
刑陸月，如易科罰金，以新台幣貳仟元折算壹日，減為有期徒刑
參月，如易科罰金，以新台幣貳仟元折算壹日。扣案之黑色口罩
壹只、鴨舌帽壹頂、藍色牛仔褲、水藍色套頭毛衣各壹件，均沒
收。又攜帶兇器竊盜，處有期徒刑陸月，如易科罰金，以新台幣
貳仟元折算壹日。扣案之起子壹支、開鎖工具壹件、藍色口罩壹
只、黑色手套壹雙、淺綠色塑膠手提袋壹只，均沒收。又攜帶兇
器竊盜，處有期徒刑陸月，如易科罰金，以新台幣貳仟元折算壹
日。扣案之起子壹支、開鎖工具壹件、藍色口罩壹只、黑色手套
壹雙、淺綠色塑膠手提袋壹只，均沒收。應執行有期徒刑壹年陸
月，如易科罰金，以新台幣貳仟元折算壹日。
    理  由
非常上訴理由稱：「按判決不適用法則或適用不當者，為違背法
令，刑事訴訟法第三百七十八條定有明文。次按刑法第四十七條
第一項規定之累犯，必須曾受有期徒刑之執行完畢，或一部之執
行而赦免後，五年以內故意再犯有期徒刑以上之罪者，始足當之
。所謂執行完畢，其在監執行期滿者，固不待言；如係經假釋出
獄者，須在無期徒刑假釋後滿二十年，或在有期徒刑所餘刑期內
未經撤銷假釋者，其未執行之刑，始得以已執行論。如其為二以
上徒刑併執行者，假釋所定最低應執行之期間，合併計算之；其
所餘刑期，亦應合併計算，此觀刑法第七十九條第一項前段、第
七十九條之一第一項、第三項之規定甚明。經查本件被告甲○○
前因犯賭博、違反槍砲彈藥刀械管制條例二罪，經台灣板橋地方
法院分別以八十九年度易字第三九五一號、九十年度訴字第七七
五號判決，各判處罰金銀元二千元及有期徒刑六月，併科罰金新
台幣二萬元確定，就前開二罪之罰金刑部分，並經台灣板橋地方
法院以九十一年度聲字第一八六０號裁定應執行罰金新台幣二萬
四千元確定；其後被告又因犯恐嚇取財罪，經台灣高等法院以九
十一年度上訴字第六九一號判決判處有期徒刑二年確定，並由同
法院就此恐嚇取財罪所處之刑與前開違反槍砲彈藥刀械管制條例
罪所處之有期徒刑部分，以九十一年度聲字第一一四六號裁定定
應執行有期徒刑二年四月確定；另被告復因犯攜帶兇器竊盜罪，
經台灣高等法院以九十一年度上易字第三三八五號判決判處有期
徒刑一年確定，再因犯偽造文書、違反毒品危害防制條例二罪，
經台灣板橋地方法院分別以九十一年度訴字第二五七一號及九十
二年度重簡字第一號判決，各判處有期徒刑四月及六月確定；前
開攜帶兇器竊盜、偽造文書及違反毒品危害防制條例三罪所處之
刑，亦經台灣板橋地方法院以九十二年度聲字第一四五七號裁定
定應執行有期徒刑一年八月確定；前揭三項所定應執行之刑，並
自九十一年八月九日起接續執行。嗣被告於九十五年三月二十日
獲准假釋後，隨即接續執行前開罰金新台幣二萬四千元所易服之
勞役，於同年四月九日執行完畢並交付保護管束，保護管束結束
日期為九十六年三月十七日，惟被告又因犯竊盜等罪而經撤銷假
釋，自九十六年五月十六日起在監執行殘刑八月二十九日，後因
前開違反槍砲彈藥刀械管制條例、攜帶兇器竊盜、偽造文書及違
反毒品危害防制條例等四罪，均符合中華民國九十六年罪犯減刑
條例之減刑規定，台灣板橋地方法院乃依檢察官之聲請，以九十
六年度聲減字第七０二六號裁定各減其宣告刑二分之一，前揭違
反槍砲彈藥刀械管制條例罪所減得之刑，再與前述不得減刑之恐
嚇取財罪所處之刑定應執行有期徒刑二年二月，併科罰金新台幣
一萬元，其餘三罪所減得之刑則另定應執行有期徒刑十月，檢察
官嗣以該執行案件經減刑後已無可執行之刑，乃於九十六年十月
十六日予以簽報結案，此有台灣高等法院被告前案紀錄表、被告
執行案件資料表及台灣板橋地方法院九十六年度聲減字第七０二
六號裁定、貴院九十八年度台非字第七十一號判決可稽。足見被
告於九十六年二月十七日凌晨三時四十七分許、九十六年二月十
七日凌晨四時三十分許、九十六年二月十七日凌晨五時許、九十
六年二月十七日凌晨五時五十六分許、九十六年五月四日凌晨二
時許、同年九月五日凌晨零時二十分許犯本件六次竊盜犯行時，
上開合併計算刑期之五罪尚未執行完畢，依首揭說明，本件犯罪
並不構成累犯。乃原審對上情未詳予調查，誤認前開合併計算刑
期之五罪已於九十六年三月十七日因保護管束期滿而執行完畢，
被告係於執行完畢五年以內再故意犯本件竊盜罪，合乎累犯之要
件。因而論處被告竊盜罪，並依刑法第四十七條第一項規定，以
累犯加重其刑，顯有適用法則不當之違法。案經確定，且於被告
不利，爰依刑事訴訟法第四百四十一條、第四百四十三條提起非
常上訴，以資糾正。」等語。
本院按：判決不適用法則或適用不當者，為違背法令，刑事訴訟
法第三百七十八條定有明文。次按刑法第四十七條第一項規定累
犯之成立，必須曾受徒刑之執行完畢，或一部之執行而赦免後，
五年以內故意再犯有期徒刑以上之罪者，始足當之。所謂執行完
畢，其在監執行期滿者，固不待言；如係經假釋出獄者，須在無
期徒刑假釋後滿二十年，或在有期徒刑所餘刑期內未經撤銷假釋
者，其未執行之刑，始得以已執行論。如其為二以上徒刑併執行
者，假釋所定最低應執行之期間，合併計算之；其所餘刑期，亦
應合併計算，此觀刑法第七十九條第一項前段、第七十九條之一
第一項、第三項之規定甚明。經查本件被告甲○○前因犯賭博、
違反槍砲彈藥刀械管制條例二罪，經台灣板橋地方法院分別以八
十九年度易字第三九五一號、九十年度訴字第七七五號判決，各
判處罰金銀元二千元及有期徒刑六月，併科罰金新台幣二萬元確
定，就前開二罪之罰金刑部分，並經台灣板橋地方法院以九十一
年度聲字第一八六０號裁定應執行罰金新台幣二萬四千元確定；
其後被告又因犯恐嚇取財罪，經台灣高等法院以九十一年度上訴
字第六九一號判決判處有期徒刑二年確定，並由同法院就此恐嚇
取財罪所處之刑與前開違反槍砲彈藥刀械管制條例罪所處之有期
徒刑部分，以九十一年度聲字第一一四六號裁定定應執行有期徒
刑二年四月確定；另被告復因犯攜帶兇器竊盜罪，經台灣高等法
院以九十一年度上易字第三三八五號判決判處有期徒刑一年確定
，再因犯偽造文書、違反毒品危害防制條例二罪，經台灣板橋地
方法院分別以九十一年度訴字第二五七一號及九十二年度重簡字
第一號判決，各判處有期徒刑四月及六月確定；前開攜帶兇器竊
盜、偽造文書及違反毒品危害防制條例三罪所處之刑，亦經台灣
板橋地方法院以九十二年度聲字第一四五七號裁定定應執行有期
徒刑一年八月確定；前揭三項所定應執行之刑，並自九十一年八
月九日起接續執行。嗣被告於九十五年三月二十日獲准假釋後，
隨即接續執行前開罰金新台幣二萬四千元所易服之勞役，於同年
四月九日執行完畢並交付保護管束，保護管束結束日期為九十六
年三月十七日，惟被告又因犯竊盜等罪而經撤銷假釋，自九十六
年五月十六日起在監執行殘刑八月二十九日，後因前開違反槍砲
彈藥刀械管制條例、攜帶兇器竊盜、偽造文書及違反毒品危害防
制條例等四罪，均符合中華民國九十六年罪犯減刑條例之減刑規
定，台灣板橋地方法院乃依檢察官之聲請，以九十六年度聲減字
第七０二六號裁定各減其宣告刑二分之一，前揭違反槍砲彈藥刀
械管制條例罪所減得之刑，再與前述不得減刑之恐嚇取財罪所處
之刑定應執行有期徒刑二年二月，併科罰金新台幣一萬元，其餘
三罪所減得之刑則另定應執行有期徒刑十月，檢察官嗣以該執行
案件經減刑後已無可執行之刑，乃於九十六年十月十六日予以簽
報結案，此有台灣高等法院被告前案紀錄表、被告執行案件資料
表及台灣板橋地方法院九十六年度聲減字第七０二六號裁定可稽
。足見被告於九十六年二月十七日凌晨三時四十七分許、九十六
年二月十七日凌晨四時三十分許、九十六年二月十七日凌晨五時
許、九十六年二月十七日凌晨五時五十六分許、九十六年五月四
日凌晨二時許、同年九月五日凌晨零時二十分許犯本件六次竊盜
犯行時，上開合併計算刑期之五罪尚未執行完畢，依首揭說明，
本件犯罪並不構成累犯。乃原法院對上情未詳予調查，誤認前開
合併計算刑期之五罪已於九十六年三月十七日因保護管束期滿而
執行完畢，被告係於執行完畢五年以內再故意犯本件竊盜罪，合
乎累犯之要件。因而適用刑法第三百二十一條第一項第三款、第
四十七條第一項、第五十一條第五款、第三十八條第一項第二款
，中華民國九十六年罪犯減刑條例第二條第二項第三款、第七條
論處被告攜帶兇器竊盜六罪罪刑，並依刑法第四十七條第一項規
定，以累犯加重其刑，量處有期徒刑七月，減為有期徒刑三月十
五日，顯有適用法則不當之違法。案經確定，且對被告不利，非
常上訴意旨執以指摘，洵有理由，應由本院將原判決撤銷改判，
分別諭知如主文第二項所示之刑，並定應執行之刑及諭知易科罰
金之折算標準，以資救濟。又中華民國九十四年二月二日修正公
布之現行刑法第四十一條第二項，關於數罪併罰，數宣告刑均得
易科罰金，而定應執行之刑逾六個月者，排除適用同條第一項得
易科罰金之規定部分，業經司法院釋字第六六二號解釋自九十八
年六月十九日起失其效力，著眼於訴訟經濟及有利於被告，本件
定應執行刑部分一併諭知易科罰金之折算標準，附此敘明。
據上論結，應依刑事訴訟法第四百四十七條第一項第一款但書，
刑法第三百二十一條第一項第三款、第四十一條第一項前段、第
五十一條第五款、第三十八條第一項第二款，中華民國九十六年
罪犯減刑條例第二條第二項第三款、第七條、第九條，判決如主
文。
中    華    民    國  九十八  年    七    月   十六   日
                      最高法院刑事第十一庭
                          審判長法官  石  木  欽
                                法官  洪  佳  濱
                                法官  韓  金  秀
                                法官  呂  丹  玉
                                法官  段  景  榕
      本件正本證明與原本無異
                                      書  記  官
中    華    民    國  九十八  年    七    月  二十七  日
                                                      Ｑ
附錄：本件論罪法條
刑法第三百二十一條第一項第三款：
犯竊盜罪而有左列情形之一者，處六月以上、五年以下有期徒刑：
三、攜帶兇器而犯之者。


司法院資訊處製作；財團法人民間司法改革基金會備份。
